【裁判字號】    97,台上,1435
【裁判日期】    970403
【裁判案由】    違反公職人員選舉罷免法
【裁判全文】
最高法院刑事判決            九十七年度台上字第一四三五號
上  訴  人  甲○○
上列上訴人因違反公職人員選舉罷免法案件，不服台灣高等法院
高雄分院中華民國九十六年十一月二十九日第二審更審判決（九
十六年度選上更(一)字第十號，起訴案號：台灣屏東地方法院檢察
署九十五年度選偵字第四四號），提起上訴，本院判決如下：
    主  文
上訴駁回。
    理  由
按刑事訴訟法第三百七十七條規定，上訴於第三審法院，非以判
決違背法令為理由，不得為之，是提起第三審上訴，應以原判決
違背法令為理由，係屬法定要件，如果上訴理由書狀並未指摘原
判決有何違法，自應認其上訴為違背法律上之程式，予以駁回。
本件原判決認定上訴人甲○○有原判決事實欄所載之犯行，因而
撤銷第一審判決，改判論處上訴人違反公職人員選舉罷免法罪刑
，已詳予明認事、用法及量刑之理由。上訴人上訴意旨略稱：
量刑固屬法院自由裁量之職權，然仍應受比例原則等法則之拘束
，並非可恣意為之，致礙及公平正義之維護，必須兼顧一般預防
之普遍適應性與具體個案特別預防之妥當性，始稱相當。上訴人
所犯違反公職人員選舉罷免法第九十條之一第一項之罪，其法定
最低刑度固為三年有期徒刑，然本件僅係鄉下地區之地方里長選
舉而已，對當前國家選風之影響程度相當有限，參酌上訴人具有
強烈為民服務之熱心，為求勝選始一時胡塗以身觸法，且本件賄
選款項非鉅，情狀不無可憫恕之處，原判決未依刑法第五十九條
規定酌減其刑，仍科以三年有期徒刑，似嫌過重。且上訴人平日
熱心公益，而本案發生之後，自動請辭該次當選之里長職位，加
以家中尚有高齡八十歲之年邁雙親，老父罹患攝護腺癌、巴金森
氏症、中度肢障等疾病，胞弟洪世中患有重度憂鬱症、類風濕關
節炎等疾病，均賴上訴人照顧，上訴人已受警惕，日後應無再犯
之虞，原判決未宣告緩刑，不符刑法上比例原則，參之其他違反
公職人員選舉罷免法案例，本件判刑實屬過重，有應適用法則而
不適用之判決違背法令等語。
惟按關於刑之量定及緩刑之宣告，係實體法上賦予法院得為自由
裁量之事項，倘其未有逾越法律所規定之範圍，或濫用其權限，
即不得任意指摘為違法，以為第三審上訴之理由，本院七十五年
台上字第七０三三號著有判例。上訴意旨所指摘以上原判決量刑
過重、未酌量減輕其刑及未宣告緩刑等事項，揆之前開判例意旨
所示，悉屬事實審之裁量權，何況上訴人被判處有期徒刑三年，
亦不符得宣告緩刑之要件，核原判決並無逾越法律所規定之範圍
或濫用其權限情形，即不得任意指摘為違法。從而，應認上訴為
違背法律上之程式，應予駁回。至於法官於具體訴訟事件，為事
實認定，並依其確信適用法律作成裁判，自不受其他事件裁判結
果之影響，此乃法官依據憲法第八十條獨立審判之結果，是上訴
意旨援引其他案件判決結果指摘本案判決違法，尤屬任指違法，
應認其上訴為違背法律上之程式，附此明。
據上論結，應依刑事訴訟法第三百九十五條前段，判決如主文。
中    華    民    國  九十七  年    四    月    三    日
                      最高法院刑事第六庭
                          審判長法官  陳  正  庸
                                法官  賴  忠  星
                                法官  林  秀  夫
                                法官  宋      祺
                                法官  陳  祐  治
      本件正本證明與原本無異
                                      書  記  官
中    華    民    國  九十七  年    四    月    十    日
                                                      Ｑ


司法院資訊處製作；財團法人民間司法改革基金會備份。
